臺灣臺中地方法院刑事判決
111年度金簡上字第47號
上  訴  人  
即  被  告  江妤蓁



上列上訴人即被告因違反洗錢防制法等案件，不服本院臺中簡易
庭中華民國111年2月25日110年度中金簡字第85號第一審簡易判
決（聲請簡易判決處刑案號：110年度偵字第32135號，移送併辦
案號：臺灣雲林地方檢察署111年度偵字第4381號），提起上訴
，本院管轄之第二審合議庭判決如下：
    主    文
原判決關於沒收部分撤銷。
其餘上訴駁回。
江妤蓁緩刑貳年。
    犯罪事實
一、江妤蓁於民國108年2月間某日，經其胞弟江凱文告知，只要
    出租金融帳戶與真實姓名年籍不詳，綽號「阿賢」之成年男
    子使用，即可每本帳戶獲取新臺幣（下同）1萬5000元之報
    酬。而依其知識、經驗，可預見提供個人金融帳戶資料與他
    人使用，極有可能幫助犯罪集團或不法份子實施詐欺或其他
    財產犯罪，及掩飾隱匿特定犯罪所得來源去向，竟仍基於縱
    有人以其金融帳戶實施詐欺犯罪及掩飾隱匿詐欺犯罪所得來
    源去向之洗錢，亦不違背本意之幫助詐欺、幫助一般洗錢之
    不確定故意，將其向合作金庫商業銀行東臺中分行申設帳號
    0000000000000號帳戶（下稱本案合庫銀行帳戶）之存摺及
    提款卡（含密碼），交與江凱文，再轉交給「阿賢」，容任
    「阿賢」利用本案合庫銀行帳戶，作為詐欺取財之人頭帳戶
    使用。嗣「阿賢」（依卷內證據資料無從認定係3人以上共
    同為之）取得本案合庫銀行帳戶之存摺、提款卡（含密碼）
    後，即意圖為自己不法之所有，基於詐欺取財及一般洗錢之
    犯意，於108年8月間，假冒「ENAI寰宇國際貿易股份有限公
    司」客服人員與黃奕翔聯繫，向黃奕翔佯稱：可透過搬磚程
    式投資虛擬貨幣以獲利云云，致黃奕翔陷於錯誤，利用網路
    銀行，於108年8月19日21時57分許、同年月20日16時17分許
    ，各匯款10萬元至本案合庫銀行帳戶內，旋遭該詐騙集團成
    員提領一空，以此方式隱匿犯罪所得去向。江妤蓁則因此獲
    得1萬5000元之報酬。嗣因黃奕翔發覺有異報警處理，而循
    線查悉上情。
二、案經黃奕翔訴由臺中市政府警察局第四分局報請臺灣臺中地
    方法院檢察署檢察官偵查後聲請簡易判決處刑，及雲林縣警
    察局移請臺灣雲林地方法院檢察署檢察官偵查後移送併辦。
    理    由
一、證據能力部分：
    本案下列所引用上訴人即被告（下稱被告）江妤蓁以外之人
    於審判外之陳述，並無符合刑事訴訟法第159條之1第1項規
    定之情形，且公訴人及被告於本院依法調查上開證據之過程
    中，已明瞭其內容，足以判斷有無刑事訴訟法第159條第1項
    不得作為證據之情事，而皆未聲明異議，又被告於本院準備
    程序時更直接表示同意有證據能力（見本院簡上卷第60至61
    頁），本院審酌上開陳述作成時之情況，並無違法取證之瑕
    疵，認以之作為證據為適當，揆諸刑事訴訟法第159條之5之
    規定及最高法院104年度第3次刑事庭會議決議之意旨，應具
    有證據能力。另卷附之非供述證據部分，均不涉及人為之意
    志判斷，與傳聞法則所欲防止證人記憶、認知、誠信之誤差
    明顯有別，核與刑事訴訟法第159條第1項之要件不符。上開
    證據既無違法取得之情形，且經本院依法踐行調查證據程序
    ，自應具有證據能力，合先敘明。
二、認定犯罪事實所憑之證據及理由：
　　上揭犯罪事實，業據被告於偵查、本院準備程序及審理時均
    坦承不諱（見偵32135號卷第129至132頁，本院簡上卷第60
    頁、第81至83頁），核與證人江凱文於警詢及偵查中之供述
    相符（見偵4381號卷一第137至141頁，偵32135號卷第129至
    132頁），遭不詳之人訛詐之經過，亦經告訴人黃奕翔於警
    詢時指述甚詳（見偵32135卷第27至36頁），復有黃奕翔內
    政部警政署反詐騙諮詢專線紀錄表、合作金庫商業銀行東臺
    中分行109年12月18日合金東臺中字第1090004037號函暨附
    件：江妤蓁帳戶(帳號0000000000000號)開戶資料及交易明
    細表、黃奕翔提出「搬磚程式」APP擷圖及LINE對話紀錄擷
    圖、黃奕翔網路銀行轉帳交易明細、台北富邦銀行匯款委託
    書、合作金庫商業銀行東臺中分行109年7月29日合金東臺中
    字第1090002425號函暨附件：江妤蓁帳戶(帳號00000000000
    00號)開戶資料及交易明細表等在卷可參（見偵32135號卷第
    23頁、第45至117頁，偵4381號卷二第181至296頁），足認
    被告之自白與事實相符，堪予採信，本件事證明確，應予依
    法論科。 
三、論罪科刑：
(一)按行為人提供金融帳戶提款卡及密碼與不認識之人，非屬洗
    錢防制法第2條所稱之洗錢行為，不成立同法第14條第1項一
    般洗錢罪之正犯；如行為人主觀上認識該帳戶可能作為收受
    及提領特定犯罪所得使用，他人提領後即產生遮斷資金流動
    軌跡以逃避國家追訴、處罰之效果，仍基於幫助之犯意而提
    供，應論以幫助犯同法第14條第1項之一般洗錢罪。本件被
    告將其所申辦本案合庫銀行帳戶之存摺及提款卡（含密碼）
    等物透過證人江凱文交給身分不詳之「阿賢」，供作遂行詐
    欺取財犯罪使用，其主觀上容有幫助他人犯罪之不確定故意
    ，且匯入之款項經提領後，產生遮斷資金流動軌跡，而得以
    逃避國家追訴、處罰。
(二)核被告所為，係犯刑法第30條第1項前段、第339條第1項之
    幫助詐欺取財罪、刑法第30條第1項前段、洗錢防制法第14
    條第1項之幫助一般洗錢罪。 
(三)又被告以一提供本案合庫銀行帳戶金融資料之幫助行為，同
    時觸犯上開幫助詐欺取財、幫助一般洗錢罪，為想像競合犯
    ，依刑法第55條規定，應從一重論以刑法第30條第1項、洗
    錢防制法第14條第1項之幫助一般洗錢罪。
(四)被告並未實際參與詐欺及一般洗錢犯行，所犯情節較正犯為
    輕，爰依刑法第30條第2項規定，減輕其刑，又被告於偵查
    及本院準備程序、審理時亦坦認幫助犯一般洗錢之犯行，爰
    依洗錢防制法第16條第2項之規定，減輕其刑，並遞減之。
(五)臺灣雲林地方檢察署111年度偵字第4381號移送併辦部分，
    與本案經檢察官聲請簡易判決處刑部分因係同一事實，為聲
    請簡易判決處刑效力所及，復經檢察官移送併辦，本院自應
    併予審理。
四、被告上訴稱：其已與告訴人調解成立，並賠償損害，請求從
    輕量刑等語（見本院簡上卷第83頁）。惟按刑之量定，係實
    體法賦予法院得自由裁量之事項，倘未逾越法律所規定之範
    圍，或濫用其權限，即不得任意指為違法。且在同一犯罪事
    實與情節，如別無其他加重或減輕之原因，下級審量定之刑
    ，亦無過重或失輕之不當情形，則上級審法院對下級審法院
    之職權行使，原則上應予尊重（最高法院75年度台上字第70
    33號、85年度台上字第2446號刑事判決意旨參照）。查洗錢
    防制法第14條第1項一般洗錢罪之法定刑為「7年以下有期徒
    刑，併科500萬元以下罰金」，原審簡易判決以被告犯罪事
    證明確，適用刑事訴訟法第449條第1項前段、第3項、第450
    條第1項、第454條第2項，洗錢防制法第14條第1項、第16條
    第2項，刑法第11條、第30條第1項前段、第2項、第339條第
    1項、第55條前段、第42條第3項前段，刑法施行法第1條之1
    第1項之規定，並審酌被告為貪圖租借1本帳戶即可獲得1萬5
    000元之高額報酬，將本案合庫銀行帳戶之資料交由證人江
    凱文提供與他人使用，致告訴人遭詐騙而受有財產上損害，
    並使詐欺所得真正去向、所在得以獲得隱匿，妨礙執法機關
    追緝犯罪行為人，助長犯罪，使告訴人難以求償，對社會治
    安造成之危害非輕，衡以被告坦承犯行、尚知悔悟之犯罪後
    態度，其犯罪動機係為賺取金錢，告訴人匯入本案帳戶之損
    失金額、被告因提供帳戶獲得之利益，被告除本案外並無其
    他前案科刑紀錄之素行，並斟酌被告自陳之教育程度、職業
    及家庭經濟生活狀況等一切情狀，量處有期徒刑2月，併科
    罰金1萬元，並諭知以1000元折算1日之易服勞役折算標準，
    核其認事用法並無違誤，難認原審量刑有何違法或不當之處
    。而被告於本院第二審審理中與告訴人成立調解，並履行完
    畢，有告訴人提出之民事陳報狀及被告提出之臺灣臺北地方
    法院調解筆錄在卷可參（見本院簡上卷第37至39頁、第85至
    86頁），原審雖未及審酌此節，然其刑度係在法定範圍內量
    處，所量處之刑與犯罪情節亦屬相當，尚無顯屬裁量濫用之
    情形。被告上訴請求從輕量刑，為無理由，應予駁回。
五、再被告前未曾因故意犯罪受有期徒刑以上刑之宣告，此有臺
    灣高等法院被告前案紀錄表在卷可考，其因一時失慮，致罹
    刑典，然其既與告訴人調解成立，並給付完畢，業如上述，
    足認被告確有悔意，經此偵審程序與論罪科刑之教訓後，當
    應知所警惕，而無再犯之虞，本院認所宣告之刑，以暫不執
    行為適當，爰依刑法第74條第1項第1款之規定，宣告緩刑2
    年，用啟自新。　　
六、撤銷原判決之理由（沒收部分）：
    被告因本案犯行獲得1萬5000元，固屬其所有之犯罪所得，
    然被告與告訴人調解成立，且已給付13萬元，足認其已未保
    有犯罪所得，故認就被告之犯罪所得再予以沒收，尚有過苛
    之虞，爰依刑法第38條之2第2項規定，不予宣告沒收或追徵
    。原審未及審酌被告與告訴人於上訴後始成立調解之情事，
    而就被告之犯罪所得1萬5000元諭知沒收、追徵，難認允當
    。被告對原判決提起上訴，上訴意旨固未指摘及此，惟本院
    應一併審究，且此部分未使所附隨之犯罪事實認定或罪刑宣
    告發生動搖或受到影響，爰與罪刑分開處理，僅單獨撤銷改
    判原判決關於沒收之部分，並無庸為沒收、追徵之諭知。
據上論斷，應依刑事訴訟法第455條之1第1項、第3項、第364條
、第368條、第369條第1項前段前段，刑法第74條第1項第1款，
判決如主文。
本案經檢察官林宏昌聲請以簡易判決處刑，檢察官蔡少勳移送併
辦，檢察官陳僑舫到庭執行職務。
中　　華　　民　　國　　111 　年　　 8　　月　　18　　日
                  刑事第十四庭  審判長法　官　黃司熒
                                      法　官　許慧珍
                                      法　官　江健鋒
以上正本證明與原本無異。
不得上訴。
                                      書記官　呂偵光
中　　華　　民　　國　　111 　年　　 8　　月　　18　　日